臺灣高等法院臺南分院刑事判決　　　100年度交上易字第212號
上　訴　人
即　被　告　吳有
上列上訴人因公共危險案件，不服臺灣臺南地方法院100年度交
易字第42號中華民國100年2月25日第一審判決（起訴案號：臺灣
臺南地方法院檢察署99年度偵字第17961號），提起上訴，本院
判決如下：
    主  文
上訴駁回。
    理  由
一、上訴意旨略以：
    (一)原審以上訴人前4次因酒後駕車之公共危險案件，猶不知
      悔改再犯本案，而判處上訴人有期徒刑9月之重刑。然查
      上訴人歷經該4次酒後駕車之案件，已接受罰金及有期徒
      刑8月之處罰，自責甚深，數度痛下決心戒酒；惟上訴人
      染患之酒癮，倘不接受治療，非意志力能克制。酒癮是一
      種疾病，實非上訴人一再犯錯而不知悔改。且依附件署立
      臺南醫院王姿云醫師之資料指出，酒癮是一種容易復發，
      成因複雜的疾病，目前醫學界對酒癮的治療尚無百分之百
      治癒方法，其治療方法多合併藥物及心理治療。因此善用
      醫療團體的力量提供協助，適時拉酒癮患者一把，才有可
      能戰勝酒癮，減輕酒精的毒害。
    (二)上訴人之行為固為法理所不容，然上訴人之犯罪動機確非
      故意或過失，應視為疾病之酒癮所致，上訴人尚有可憫恕
      之處，請依刑法第59條酌量減輕其刑涉案程度，原審量刑
      過重，請重新開庭審理本案，從輕量刑等語。
二、依刑事訴訟法第350條、第361條、第362條、第367條規定，
    不服地方法院之第一審判決而上訴者，須提出上訴書狀，並
    應敘述具體理由，為上訴必備之程式；其所提出之書狀未敘
    述上訴理由，或僅曾以言詞陳述上訴理由者，均應於上訴期
    間屆滿後20日內補提理由書於第一審法院。第一審法院經形
    式審查，認逾期未補提上訴理由者，應定期間先命補正；逾
    期未補正者，為上訴不合法律上之程式，應以裁定駁回。倘
    已提出上訴理由，但所提非屬具體理由者，則由第二審法院
    以上訴不合法律上之程式，判決駁回。而所謂具體理由，必
    係依據卷內既有訴訟資料或提出新事證，指摘或表明第一審
    判決有何採證認事、用法或量刑等足以影響判決本旨之不當
    或違法，而構成應予撤銷之具體事由，始克當之（例如：依
    憑證據法則具體指出所採證據何以不具證據能力，或依憑卷
    證資料，明確指出所為證據證明力之判斷如何違背經驗、論
    理法則）；倘僅泛言原判決認定事實錯誤、違背法令、量刑
    失之過重或輕縱，而未依上揭意旨指出具體事由，或形式上
    雖已指出具體事由，然該事由縱使屬實，亦不足以認為原判
    決有何不當或違法者（例如：對不具有調查必要性之證據，
    法院未依聲請調查亦未說明理由，或援用證據不當，但除去
    該證據仍應為同一事實之認定），皆難謂係具體理由，俾與
    第二審上訴制度旨在請求第二審法院撤銷、變更第一審不當
    或違法之判決，以實現個案救濟之立法目的相契合，並節制
    濫行上訴（最高法院97年度台上字第892號、97年度台非字
    第454號判決意旨參照，參見97年4月司法院公報第214頁及
    97年11月司法院公報第104頁；另97年度台上字第3889號判
    決亦同此旨）。
三、查原判決審理結果認為：
（一）被告吳有前於民國90年間因服用酒類，不能安全駕駛動力
      交通工具而駕駛之公共危險案件，經原審法院以90年度南
      交簡字第1529號判決判處罰金新臺幣（下同）2萬元確定
      ；又於93年間犯相同之罪，經原審法院以93年度交簡字第
      100號判決判處有期徒刑4月確定，於93年5月11日易科罰
      金執行完畢。另於97年間再犯相同之罪，由原審法院以97
      年度交易字第19號判決判處有期徒刑6月，經本院以97年
      度交上易字第306號駁回上訴確定，於98年4月15日執行完
      畢。復於98年間再犯相同之罪，由原審法院以98年度交易
      字第199號判處有期徒刑8月，上訴後經撤回上訴確定，於
      99年10月8日執行完畢出監。詎被告仍不知悔改，於99年
      10月10日19時前某時，在臺南市○○區○○路友人家中飲
      用酒類後，明知已達無法安全駕駛動力交通工具之程度，
      仍於酒後騎乘車牌號碼WHB-539號輕機車上路，於99年10
      月10日19時許，行經臺南市○○區○○路2段第0000000號
      路燈處時，因酒後行車不穩而失控摔倒，嗣經警到場處理
      ，將其送往醫院救治，並委由奇美醫院抽血檢驗其血液中
      所含酒精濃度每公合273.7毫克（MG/DL），換算吐氣所含
      酒精成份達每公升1.36毫克（MG/L），而查獲等情；已據
      被告於警詢及原審審理中坦承不諱，並有酒精濃度測定紀
      錄表、臺南市警察局舉發違反道路交通管理事件通知單、
      道路交通事故現場圖、道路交通事故調查表(一)(二)、奇美醫
      院藥毒物檢驗單、奇美醫院診斷證明書、成大醫院診斷證
      明書、刑法第185條之3案件測試觀察紀錄表各1份，及照
      片7張在卷可稽。按汽車駕駛人飲用酒類或其他類似物後
      其吐氣所含酒精濃度超過每公升0.25毫克或血液中酒精濃
      度超過百分之0.05者，不得駕車，道路交通安全規則第11
      4條第2款定有明文。又刑法第185條之3規定所稱之「不能
      安全駕駛」，係屬抽象危險犯，並不以發生具體危險為必
      要，對於飲酒後呼氣酒精濃度已達每公升0.55毫克（0.55
      MG\L）以上，肇事率為一般正常人之10倍，認為已達不能
      安全駕車之標準，業經法務部88年5月18日以法88檢字第
      001669號函公告週知。被告為警查獲時有自摔倒地之情，
      且其血液中所含酒精成份高達273.7MG/DL，換算成呼氣酒
      精濃度值高達每公升1.36毫克，遠遠超過上開標準，足見
      被告已達不能安全駕駛動力交通工具之情狀甚明，被告犯
      行當可認定。
（二）因認被告所為，係犯刑法第185條之3公共危險罪。被告於
      98年間曾犯相同之罪，由原審法院以98年度交易字第199
      號判決判處有期徒刑8月，上訴後經撤回上訴而確定，並
      於99年10月8日執行完畢出監等情，有臺灣高等法院被告
      前案紀錄表1份在卷可憑，其於5年以內，故意再犯本案有
      期徒刑以上之罪，為累犯，應依刑法第47條第1項規定加
      重其刑。審酌被告已有上開所載4次酒醉駕車行為遭法院
      判刑確定之紀錄，且於99年10月8日適因酒醉駕車經判刑
      執行完畢出監之情事，猶不知悔改，旋於2日後即99年10
      月10日再有本案犯行，為警查獲時所測得之吐氣酒精濃度
      高達每公升1.36毫克，惡性重大，惟念其犯罪後業已坦承
      犯行，犯後態度尚稱良好，且除己身受傷外，並未造成其
      他人員或財物之損失等一切情狀，量處有期徒刑9月。
四、查原判決已詳述所憑證據與認定之理由，因認被告係犯刑法
    第185條之3公共危險罪；並審酌被告有累犯加重其刑之適用
    ，及先前已有4次酒醉駕車行為遭法院判刑確定之紀錄，且
    於99年10月8日適因酒醉駕車經判刑執行完畢出監，猶不知
    悔改，旋於99年10月10日再度為本案酒醉駕車肇事行為，為
    警查獲時所測得之吐氣酒精濃度高達每公升1.36毫克，惡性
    重大，及其犯罪後業已坦白承認，犯後態度尚稱良好，且除
    己身受傷外，並未造成其他人員或財物之損失等一切情狀，
    量處有期徒刑9月。本院經核原判決，其認事用法俱無違誤
    ，所為量刑亦屬允當。被告固以前揭理由提起上訴。惟查，
    被告若確有酒癮之疾病，理當積極接受治療，於喝酒後宜請
    他人載送，或搭計程車返家，萬萬不得自行開車或騎乘機車
    返家，詎被告不思先前已有4次酒醉駕車行為遭法院判刑確
    定之紀錄，且於99年10月8日適因酒醉駕車經執行完畢出監
    ，竟於99年10月10日再有本案犯行，為警查獲時所測得之吐
    氣酒精濃度高達每公升1.36毫克，則被告之所為，顯無足堪
    憫恕之處，自不得刑法第59條酌量減輕其刑，其上訴理由並
    無所據。又被告之上訴理由，並未具體指摘原判決於認定事
    實、適用法律及量刑等項有何違法或不當，依上開說明，本
    件上訴不合法律上程式，應予駁回，並不經言詞辯論為之。
據上論斷，應依刑事訴訟法第367條前段、第372條，判決如主文
。
中    華    民    國   100    年    4     月    22    日
                  刑事第一庭    審判長法  官  茆臺雲
                                      法  官  蔡長林
                                      法  官  王明宏
以上正本證明與原本無異。
不得上訴。
                                      書記官  林佳瑩
中    華    民    國   100    年    4     月    22    日
附錄本判決論罪科刑法條：
刑法第185條之3：
服用毒品、麻醉藥品、酒類或其他相類之物，不能安全駕駛動力
交通工具而駕駛者，處一年以下有期徒刑、拘役或科或併科十五
萬元以下罰金。